臺灣高等法院刑事判決　　　　　　　 100年度上易字第2067號
上訴人　臺灣臺北地方法院檢察署檢察官
被　告　張秀逢
上列上訴人因被告恐嚇案件，不服臺灣臺北地方法院100 年度易
字第417號，中華民國100 年7月25日第一審判決（起訴案號：臺
灣臺北地方法院檢察署99年度偵字第21207號），提起上訴，本
院判決如下：
    主  文
原判決關於張秀逢被訴恐嚇罪部分撤銷。
張秀逢犯恐嚇危害安全罪，處罰金新臺幣捌仟元，如易服勞役，
以新臺幣壹仟元折算壹日。
    犯罪事實
一、張秀逢因不滿其子黃柏維與郭慧貞結婚，而基於恐嚇危害安
    全之犯意，於民國99年3 月28日晚間，撥打電話予其子黃柏
    維恫稱欲殺死郭慧貞等語，黃柏維因而告知郭慧貞：「媽說
    要砍死妳再去自首，要注意自己安全」等語。郭慧貞因此心
    生畏懼，致生危害於安全。
二、案經郭慧貞訴由臺北市政府警察局松山分局報請臺灣臺北地
    方法院檢察署檢察官偵查起訴。
    理    由
壹、審理範圍：
一、檢察官起訴被告張秀逢涉犯刑法第309條第1項公然侮辱罪、
    刑法第305 條恐嚇危害安全兩罪。經原審就公然侮辱罪部分
    判處被告張秀逢罰金新台幣（下同）6 千元；被訴恐嚇部分
    無罪。被告未上訴，而檢察官僅就原判決被告無罪即恐嚇罪
    部分，提起上訴，因此，本院審理範圍，僅止於原判決關於
    被告張秀逢涉嫌恐嚇無罪部分。
二、證據能力部分：
（一）被告以外之人於審判外之陳述，雖不符前4 條之規定，而
      當事人於審判程序同意作為證據，法院審酌該言詞陳述或
      書面陳述作成時之情況，認為適當者，得為證據。當事人
      、代理人或辯護人於法院調查證據時，知有第159條第1項
      不得為證據之情形，而未於言詞辯論終結前聲明異議者，
      視為有前項之同意。刑事訴訟法第159條之5第1項、第2項
      定有明文。被告以外之證人黃于真、黃柏維及黃廷偉於警
      詢、偵查之證述，經原審及本院依法踐行調查證據程式，
      檢察官、被告均知有該證詞，而不爭執各該證據之證據能
      力，且未於原審及本院言詞辯論終結前聲明異議，審酌該
      證人筆錄作成時之情況，並無在非自由意志情況下所為之
      陳述，認為適當，依刑事訴訟法第159條之5 第2項規定，
      具有證據能力。
（二）其餘憑以認定被告張秀逢犯罪事實之非供述證據（詳後述
      ），查無違反法定程序取得之情，依同法第158條之4規定
      反面解釋，均有證據能力。
貳、實體部分：
一、被告之供述及辯解：
    被告張秀逢坦承與其子黃柏維通電話，但矢口否認曾透過黃
    柏維恐嚇郭慧貞，辯稱：「是因為我兒子威脅說要叫他爸爸
    跟我離婚，我沒有恐嚇她，沒有說要殺死她，我只是跟我兒
    子說：『如果你要讓我死，我就會讓你死』，我所說的『讓
    你死』是指我兒子，沒有說過要殺死郭慧貞或讓郭慧貞死」
    云云。
二、認定犯罪事實所憑之證據及理由：
（一）被告於99年3 月間，撥打電話予證人黃柏維出言恫稱：「
      欲殺死郭慧貞」等情，已經證人黃柏維明確證述：「母親
      說我們硬要結婚的話，要殺死她（指郭慧貞）再去坐牢」
      、「我每天與郭慧貞通電話，我告訴她說媽今天有打電話
      過來，說要砍死妳再去自首，要注意自己安全」、「我很
      常接到我媽電話，我母親說如果我們堅持要結婚、不願意
      離婚，還找我爸來講這件事情的話，（用台語說）要殺了
      郭慧貞後，自己再去讓別人關，但沒有說要怎麼殺了她、
      也不是說要殺我，我跟母親說希望她不要用這種態度去跟
      人家處理事情。我有轉告我太太，她說為安全起見，出入
      會有所準備。我母親跟我講這件事不止一次，內容大致相
      同，台語跟國語解讀上有些差異，國語的意思就是要殺死
      她」等語（見偵卷第17、85頁，原審卷第57至59頁），核
      與證人即告訴人郭慧貞證稱：「我先生打電話跟我說，他
      母親要殺死我，請我出入要小心安全。（你還記得這是何
      時的事嗎？）3 月28日晚上的事情。（為什麼這麼確定是
      那天？）前一天我們去作結婚登記，所以他隔天就打電話
      跟我說，28日早上他飛回大陸工作，他說他母親打電話完
      後，他就打給我」等語相符（見原審卷第60、61頁），可
      信為真實。
（二）證人黃柏維雖於偵查中證稱被告實行恐嚇行為之日期為99
      年3 月29日；審理中則無法確定時間，並與證人郭慧貞指
      述之99年3 月28日不同；惟查，證人黃柏維與郭慧貞再度
      辦理結婚登記之時間為99年3 月27日（見原審卷第10頁戶
      籍查詢資料），郭慧貞依憑辦理結婚登記之時間而確認於
      99年3 月28日晚間接獲黃柏維自大陸來電表示當晚曾與其
      母即被告通電話，被告聲稱將殺死告訴人郭慧貞等語，應
      可採信。又本案發生於99年3 月底，而證人黃柏維於原審
      結證之日則為100年6月27日，已相隔一年多，對於確切日
      期記憶出現1 日之差異，應屬合理，尚不得以此即認定證
      人黃柏維、郭慧貞之供述不實。
（三）被告固辯稱：「所說的『讓你死』是指兒子即證人黃柏維
      ，沒有說過要殺死郭慧貞或讓郭慧貞死。是因為我兒子威
      脅說要叫他爸爸跟我離婚，我才生氣的說，你要讓我死，
      我也要讓你死，我沒有說過要殺死郭慧貞或讓郭慧貞死」
      云云；惟查，若被告當天在電話中僅聲稱「你要我死，我
      也要讓你死」等語，完全沒有提到「郭慧貞」、「殺死（
      台語）」及「坐牢」等字眼，證人黃柏維身為被告之至親
      兒子，又是告訴人之丈夫，豈有可能擅自揣測其母即被告
      有傷害其妻即告訴人之意思，而特地從大陸打電話提醒告
      訴人，並囑告訴人注意安全，加深被告與告訴人嫌隙之理
      。可證若非被告確曾實行恐嚇行為，證人黃柏維豈有憑空
      誣指其親生母親，而於歷次結證均證稱：「媽說要砍死你
      再去自首」、「我母親是說我會先殺死她再去坐牢」等語
      。被告否認出言恐嚇之辯解，不足採信。
（四）刑法第305 條恐嚇危害安全罪，指行為人以加害生命、身
      體、自由、名譽、財產等事通知他人，使其心發生畏怖心
      理，所表示者在客觀上一般人認為足以構成威脅，以致被
      恐嚇者之生活狀態陷於危險不安之境，罪即構成。且所稱
      將加惡害之旨通知他人使生畏怖，所謂通知之方法不限於
      直接通知，即使經他人間接轉告，只須使被害人知悉陷於
      畏怖即足已構成（最高法院52年台上字第751 號判例反面
      意旨參照）。被告因與證人黃柏維、郭慧貞有所爭執，心
      生不滿，而說出上述將對告訴人生命安全有所不利之言詞
      ，其將予以施加惡害之意旨已經告訴人郭慧貞知悉，則被
      告恐嚇之目的已達，即已構成恐嚇危害安全罪。綜上，事
      證明確，被告犯行可以認定，應予依法論科。
三、論罪：
    核被告所為，係犯刑法第305條恐嚇危害安全罪。
四、撤銷改判及科刑審酌事項：
（一）撤銷改判之理由：
      原審採信被告此部分之辯解，未綜合全案情節而為被告無
      罪之諭知，檢察官上訴指稱原判決此部分不當，為有理由
      ，應予撤銷改判。
（二）科刑審酌事項：
      爰審酌被告僅因一己執念，不願正視且接受黃柏維與郭慧
      貞已然決意結婚攜手相伴之事實，恣意妄為，且犯後毫無
      悔意，惟所犯情節尚非嚴重至不可原諒程度，且雙方不睦
      終究事出有因，被告年近70，一時激動失態，參酌被告之
      素行、生活狀況、犯罪之動機、目的、手段及其與告訴人
      之關係等一切情狀，認宜量處如主文所示刑罰，並諭知易
      服勞役之折算標準。
據上論斷，應依刑事訴訟法第369條第1項前段、第364條、第299
條第1項前段，刑法第305條、第42條第3項前段，刑法施行法第1
條之1第1項、第2項前段，判決如主文。
本案經檢察官黃和村到庭執行職務。
中    華    民    國   100    年    10    月    21    日
                  刑事第六庭  審判長 法  官  邱同印
                                     法  官  吳淑惠
                                     法  官  郭豫珍
以上正本證明與原本無異。
不得上訴。
                                     書記官  陳采薇
中    華    民    國   100    年    10    月    24    日
附錄：本案論罪科刑法條全文
中華民國刑法第305條
（恐嚇危害安全罪）
以加害生命、身體、自由、名譽、財產之事，恐嚇他人致生危害
於安全者，處2年以下有期徒刑、拘役或3百元以下罰金。